---
title: "Analise de Dados de Covid Pelo Mundo"
output:
  html_document:
    df_print: paged
  pdf_document: default
  html_notebook: default
editor_options: 
  chunk_output_type: inline
---

## Objetivo:

O objetivo deste notebook é avaliar os dados de covid pelo mundo, comparando a evolução de mortes entre os países com maior número de mortes. Também vamos avaliar a evolução do número de mortes após o surgimento da vacina. E por último vamos comparar a evolução do número de mortes entre os países mais ricos, e países mais pobres.

## Análise inicial, e limpeza dos dados:

#### Carregando pacores e dados. (Fonte: <https://covid19.who.int/data>)

```{r}
library("tidyverse")
library("dplyr")
library("forecast")
library("PerformanceAnalytics")
library("correlation")
library("plotly")

dados <- read.csv("WHO-COVID-19-global-data.csv")
```

#### Analisando o dataset:

```{r}
head(dados)
tail(dados)
glimpse(dados)
```

#### Verificando se o dataset possue NAs.

-   O dataset possui NAs na variável Country, mas não utilizaremos.

```{r}
sum(is.na(dados))
sum(is.na(dados$Country_code))
```

#### Verificando se o banco está desbalanceado:

```{r}
summary(unique(dados$Country))
Country <- data.frame(table(dados$Country))
summary(Country$Freq)
```

#### Convertendo a coluna Data para formato data:

```{r}
dados$Date_reported = as.Date(dados$Date_reported)
glimpse(dados)
```

## Análise 1:

#### Gerando um vetor com os 5 paises com o maior número de mortes por covid:

```{r}
Maior_Num_Mortes <- dados %>% group_by(Country) %>% summarise(Total_Deaths = sum(New_deaths)) %>% 
  arrange(desc(Total_Deaths)) %>% head(5) %>% select(Country)
Maior_Num_Mortes_Ajust <- Maior_Num_Mortes %>% pull(Country)
```

#### Gráfico de Boxplot das variáveis New_deaths e New_cases dos 5 paises com mais mortes, para verificar outliers:

```{r}
dados %>% filter(Country %in% Maior_Num_Mortes_Ajust) %>% 
  ggplot() + geom_boxplot(aes(x = New_cases, color = Country)) +
  labs(x = "Novos Casos",
  title = "Número de novos casos dos Países com maior número de mortes por covid",
  color = "País") +
  theme_classic()
dados %>% filter(Country %in% Maior_Num_Mortes_Ajust) %>% 
  ggplot() + geom_boxplot(aes(x = New_deaths, color = Country)) +
  labs(x = "Novas Mortes",
  title = "Número de novas mortes dos Países com maior número de mortes por covid",
  color = "País") +
  theme_classic()
```

#### Gerando um gráfico comparando as novas mortes entre os 5 paises com mais mortes.

-   Utilizado média móvel de 14 dias.

```{r}
dados %>% mutate(media_movel = ma(New_cases, order = 14)) %>% 
  filter(Country %in% Maior_Num_Mortes_Ajust) %>% 
  ggplot() +
  geom_line(aes(x = Date_reported, y = media_movel, color = Country))+
  labs(x = "Período",
       y = "Qtd Novos Casos",
       title = "Média móvel do número de casos dos Países com maior número de mortes",
       color = "País") +
  theme_classic()

dados %>% mutate(media_movel = ma(New_deaths, order = 14)) %>% 
  filter(Country %in% Maior_Num_Mortes_Ajust) %>% 
  ggplot() +
  geom_line(aes(x = Date_reported, y = media_movel, color = Country))+
  labs(x = "Período",
     y = "Qtd Novas Mortes",
     title = "Média móvel do número de mortes dos Países com maior número de mortes",
     color = "País") +
  theme_classic()
```

#### Gerando um gráfico suavizado comparando mortes acumuladas e casos acumulados entre os 5 paises com mais mortes.

```{r}
dados %>% 
  filter(Country %in% Maior_Num_Mortes_Ajust) %>% 
  mutate(Country = factor(Country, levels = Maior_Num_Mortes_Ajust)) %>% 
  ggplot() +
  geom_smooth(aes(x = Date_reported, y = Cumulative_cases, color = Country))+
  labs(x = "Período",
       y = "Qtd Casos Acumulados",
       title = "Casos Acumulados dos Países com maior número de mortes",
       color = "País") +
  theme_classic()

dados %>% 
  filter(Country %in% Maior_Num_Mortes_Ajust) %>% 
  mutate(Country = factor(Country, levels = Maior_Num_Mortes_Ajust)) %>% 
  ggplot() +
  geom_smooth(aes(x = Date_reported, y = Cumulative_deaths, color = Country))+
  labs(x = "Período",
       y = "Qtd mortes Acumuladas",
       title = "Mortes Acumuladas dos Países com maior número de mortes",
       color = "País") +
  theme_classic()
```

#### Verificando correlação entre variáveios do dataset para o Brasil:

```{r}
chart.Correlation((select(filter(dados, Country=="Brazil"),5:8)), histogram = TRUE)
```

## Análise 2:

#### As vacinações começaram no dia 8/12/2020 na inglaterra, logo depois em outros paises. Vamos ver qual o impacto nas novas mortes:

```{r}
dados %>% filter(Country %in% Maior_Num_Mortes_Ajust) %>% 
  mutate(media_movel = ma(New_deaths, order = 14)) %>% 
  mutate(vacinacao = as.factor(ifelse(Date_reported > as.Date.character("2020-12-08"),"Sim","Não"))) %>% 
  ggplot() +
  geom_line(aes(x = Date_reported, y = media_movel, color = Country, linetype = vacinacao), na.rm = TRUE)+
  labs(x = "Período",
       y = "Qtd Novas Mortes",
       title = "Média móvel do número de mortes dos Países com maior número de mortes",
       subtitle = "Data da primeira vacinação 12/08/2020",
       color = "País",
       linetype = "Vacinação",) +
  theme_classic()
```

## Análise 3:

#### Importando dados econômicos para verificar se existe diferença de mortes entre os paises ricos e pobres:

-   Dados de PIB Fonte: <https://datatopics.worldbank.org/world-development-indicators/>

```{r}
Country_Data <- read.csv("Country_Data.csv")
head(Country_Data)
tail(Country_Data)
```

#### Removendo ultimas linhas para limpar o dataset:

```{r}
Country_Data = Country_Data[1:434,]
```

#### Renomeando variáveis para simplificar:

```{r}
names(Country_Data) = c("Country_Name", "Country_Code", "Series_Name", "Series_Code", "Y2020")
#Convertendo para numérico:
Country_Data$Y2020 = as.numeric(Country_Data$Y2020)
```

#### Criando vetor com os 5 países com os maiores PIB:

```{r}
rich <- Country_Data %>% filter(Series_Code == "NY.GDP.MKTP.CD", !is.na(Y2020)) %>% arrange(Y2020) %>% tail(5) %>% select(Country_Name)
rich_Ajust <- rich %>% pull(Country_Name)
```

#### População total dos 5 paises ricos selecionados:

```{r}
pop_rich <- Country_Data %>% filter(Country_Name %in% rich_Ajust, Series_Code == "SP.POP.TOTL", !is.na(Y2020)) %>% select(Y2020) %>% sum()
```

#### Renomeando alguns campos, por divergência no nome dos países:

```{r}
rich_Ajust[1]="The United Kingdom"
rich_Ajust[5]="United States of America"
```

#### Foi verificado que os 5 paises mais probres não possuem dados de covid coerentes, então, foi decidido utilizar os dados dos 100 paises mais pobres, e separar os 5 paises com maiores mortes por covid dentro deles.

```{r}
poor <- Country_Data %>% filter(Series_Code == "NY.GDP.MKTP.CD", !is.na(Y2020)) %>% arrange(Y2020) %>% head(100) %>% select(Country_Name)
poor_Ajust <- poor %>% pull(Country_Name)

poor_Ajust2 <- dados %>% filter(Country %in% poor_Ajust) %>% 
  group_by(Country) %>% summarise(Total_Deaths = sum(New_deaths)) %>% arrange(desc(Total_Deaths)) %>% head()
poor_Ajust2 <- poor_Ajust2 %>% pull(Country)
```

#### População total dos 5 paises pobres selecionados:

```{r}
pop_poor <- Country_Data %>% filter(Country_Name %in% poor_Ajust2, Series_Code == "SP.POP.TOTL", !is.na(Y2020)) %>% select(Y2020) %>% sum()
```

#### Plotando os paises mais pobres e ricos:

```{r}
dados %>% filter(Country %in% rich_Ajust) %>% 
  mutate(media_movel = ma(tsclean(New_deaths), order = 14)) %>% 
  mutate(vacinacao = as.factor(ifelse(Date_reported > as.Date.character("2020-12-08"),"Sim","Não"))) %>% 
  ggplot() +
  geom_line(aes(x = Date_reported, y = media_movel, color = Country, linetype = vacinacao), na.rm = TRUE)+
  labs(x = "Período",
       y = "Qtd Novas Mortes",
       title = "Média móvel do número de mortes",
       subtitle = "Dos Países com maior número de mortes, dentre os 100 paises mais pobres.
Data da primeira vacinação 12/08/2020",
       color = "País",
       linetype = "Vacinação",) +
  theme_classic()

dados %>% filter(Country %in% poor_Ajust2) %>% 
  mutate(media_movel = ma(tsclean(New_deaths), order = 14)) %>% 
  mutate(vacinacao = as.factor(ifelse(Date_reported > as.Date.character("2020-12-08"),"Sim","Não"))) %>% 
  ggplot() +
  geom_line(aes(x = Date_reported, y = media_movel, color = Country, linetype = vacinacao), na.rm = TRUE)+
  labs(x = "Período",
       y = "Qtd Novas Mortes",
       title = "Média móvel do número de mortes",
       subtitle = "Dos Países com maior número de mortes, dentre os 100 paises mais pobres.
Data da primeira vacinação 12/08/2020",
       color = "País",
       linetype = "Vacinação",) +
  theme_classic()
```

#### Plotando um grafico resumindo as novas mortes divido pela população dos paises ricos e pobres:

```{r}
ggplot() +
  geom_smooth(data = (dados %>% filter(Country %in% poor_Ajust2)),
   aes(x = Date_reported, y = (New_deaths/pop_poor), color = "Paises pobres"), na.rm = TRUE) +
  geom_smooth(data = (dados %>% filter(Country %in% rich_Ajust)),
   aes(x = Date_reported, y = (New_deaths/pop_rich), color = "Paises ricos"), na.rm = TRUE) +
  labs(x = "Período",
       y = "Qtd Novas Mortes",
       title = "Novas mortes proporcionais ao número de habitante",
       subtitle = "5 países mais ricos e 5 países do grupo dos 100 mais pobres",) +
  theme_classic()
```
